---
title: "Hablemos de Democracia - Encuesta"
subtitle: "**[DOCUMENTO DE APOYO]**"
author: "Camila Bedoya"
date: "`r Sys.Date()`"
output: beamer_presentation
header-includes:
  - \renewcommand{\figurename}{Figura}
  - \renewcommand{\tablename}{Tabla}
---

```{r setup, include=FALSE}
knitr::opts_chunk$set(echo = TRUE)
library(tidyverse)
library(haven)
library(openxlsx)
library(knitr)
library(ggplot2)
library(scales)
library(dplyr)
library(tidyr)
library(tidytext)
library(stringr)
library(wordcloud)
library(stopwords)
library(knitr)
library(ggalluvial)
library(sysfonts)
library(showtext)
library(forcats)
library(scales)

data <- read.xlsx("~/Library/CloudStorage/OneDrive-Personal/Proyectos Adicionales/Eafit_hablemosdemocracia/03. Ejecución/00_encuesta/01_Raw/CLIENTE/DATA CON FACTOR ACTUALIZADO/DATA - 033400250000 ESTUDIO SOBRE DEMOCRACIA 2025 (Con factor).xlsx")


# =========================
# PALETA
# =========================
cvp_cols <- c(
  azul_oscuro = "#2c285b",
  azul_claro  = "#00a9e0",
  amarillo    = "#ffb83b",
  gris_claro  = "#c5c5c5",
  azul_muy_cl = "#bdd7e7",
  gris_oscuro = "#5b5b5a",
  naranja     = "#ea8642"
)

cvp_primary <- unname(cvp_cols[c("azul_oscuro","azul_claro","amarillo")])
cvp_extra   <- unname(cvp_cols[c("gris_claro", "azul_muy_cl","gris_oscuro","naranja")])

cvp_palette <- function(n) {
  pal <- c(cvp_primary, cvp_extra)
  if (n <= length(pal)) pal[seq_len(n)] else rep(pal, length.out = n)
}

scale_colour_discrete <- function(...) ggplot2::scale_colour_manual(values = cvp_palette(50), ...)
scale_color_discrete  <- scale_colour_discrete
scale_fill_discrete   <- function(...) ggplot2::scale_fill_manual(values = cvp_palette(50), ...)

# =========================
# FUENTE Inter (para plots)
# =========================
showtext_auto()

theme_set(
  theme_minimal(base_family = "Inter") +
    theme(text = element_text(family = "Inter"))
)

knitr::opts_chunk$set(
  message = FALSE,
  warning = FALSE,
  dev = "pdf",        # gráficos vectoriales (máxima nitidez en beamer)
  fig.width = 11,     # ancho grande para diapositivas 16:9
  fig.height = 6.5    # altura proporcional
)
```

# Satisfacción general con la democracia 

```{r P7_control, out.width="100%", echo=FALSE, warning=FALSE}
tabla_p7_control <- data %>%
  filter(!is.na(P7), !is.na(ROTA_FRASES)) %>%
  mutate(
    P7 = factor(P7,
                levels = c(1, 2, 98),
                labels = c("Satisfecho", "Insatisfecho", "No responde"))
  ) %>%
  group_by(ROTA_FRASES, P7) %>%
  summarise(
    n_pond = sum(FACTOR_PONDERACION_2, na.rm = TRUE),  # ← ponderación
    .groups = "drop_last"
  ) %>%
  mutate(
    pct = n_pond / sum(n_pond),                        # ← proporción ponderada
    pct_label = scales::percent(pct, accuracy = 0.1)
  ) %>%
  ungroup() %>%
  filter(ROTA_FRASES == 3) %>%
  mutate(
    ROTA_FRASES = case_when(
      ROTA_FRASES == 1 ~ "Tratamiento 1",
      ROTA_FRASES == 2 ~ "Tratamiento 2",
      ROTA_FRASES == 3 ~ "Control",
      TRUE ~ as.character(ROTA_FRASES)
    )
  ) |> 
  mutate(
    P7 = factor(P7, levels = c("Satisfecho", "Insatisfecho", "No responde"))
  )


ggplot(tabla_p7_control, aes(x = P7, y = pct)) +
  geom_col(fill = "#ffb83b", width = 0.7) +
  geom_text(
    aes(label = scales::percent(pct, accuracy = 1)),
    vjust = -0.4,
    size = 6
  ) +
  scale_y_continuous(
    labels = scales::percent_format(accuracy = 1),
    limits = c(0, 0.65),                 
    expand = expansion(mult = c(0, 0.02)) # <- línea base pegada
  ) +
  labs(title = "", x = "", y = "") +
  theme(
    text = element_text(color = "black"),
    panel.grid.major = element_blank(),
    panel.grid.minor = element_blank(),
    axis.line.x = element_line(color = "black", linewidth = 0.3),
    axis.line.y = element_blank(),
    axis.text = element_text(size = 20),
    legend.position = "none"
  )

```

# Percepción de que la democracia se debilita

```{r P14, out.width="100%", echo=FALSE, warning=FALSE}
tabla_noticias <- data %>%
  filter(!is.na(P14)) %>%
  mutate(
    noti = factor(
      P14,
      levels = c(1, 2, 3, 98),
      labels = c(
        "Se está\nfortaleciendo",
        "Permanece\nigual",
        "Se está\ndebilitando",
        "NR"
      )
    )
  ) %>%
  group_by(noti) %>%
  summarise(
    n_pond = sum(FACTOR_PONDERACION_2, na.rm = TRUE),
    .groups = "drop"
  ) %>%
  mutate(
    pct = n_pond / sum(n_pond)
  )

ggplot(tabla_noticias, aes(x = noti, y = pct)) +
  geom_col(fill = "#00a9e0", width = 0.7) +   # azul claro institucional
  geom_text(
    aes(label = scales::percent(pct, accuracy = 1)),
    vjust = -0.4,
    size = 6,
    color = "black"
  ) +
  scale_y_continuous(
    labels = scales::percent_format(accuracy = 1),
    limits = c(0, max(tabla_noticias$pct) * 1.15),
    expand = expansion(mult = c(0, 0.02))
  ) +
  labs(title = "", x = "", y = "") +
  theme(
    axis.text = element_text(size = 20, color = "black"),
    axis.title = element_text(color = "black"),
    plot.title = element_text(size = 22, color = "black"),
    panel.grid.major = element_blank(),
    panel.grid.minor = element_blank(),
    axis.line.x = element_line(color = "black", linewidth = 0.3),
    axis.line.y = element_blank(),
    legend.position = "none"
  )
```

# ¿Qué influencia la satisfacción con la democracia?

```{r P8, out.width="100%", echo=FALSE}
influencia <- data %>%
  filter(!is.na(P8)) %>%
  mutate(
    noti = factor(
      P8,
      levels = c(1, 2, 3, 4, 98),
      labels = c(
        "Nada\ninfluenciado(a)",
        "Algo\ninfluenciado(a)",
        "Influenciado(a)",
        "Muy\ninfluenciado(a)",
        "NR"
      )
    )
  ) %>%
  group_by(noti) %>%
  summarise(
    n_pond = sum(FACTOR_PONDERACION_2, na.rm = TRUE),
    .groups = "drop"
  ) %>%
  mutate(
    pct = n_pond / sum(n_pond)
  )

ggplot(influencia, aes(x = noti, y = pct)) +
  geom_col(fill = "#00a9e0", width = 0.7) +
  geom_text(
    aes(label = scales::percent(pct, accuracy = 1)),
    vjust = -0.4,
    size = 6,
    color = "black"
  ) +
  scale_y_continuous(
    labels = scales::percent_format(accuracy = 1),
    limits = c(0, max(influencia$pct, na.rm = TRUE) * 1.15),
    expand = expansion(mult = c(0, 0.02))
  ) +
  labs(x = "", y = "", title = "") +
  theme(
    axis.text = element_text(size = 20, color = "black"),
    panel.grid.major = element_blank(),
    panel.grid.minor = element_blank(),
    axis.line.x = element_line(color = "black", linewidth = 0.3),
    axis.line.y = element_blank(),
    legend.position = "none"
  )

```

# ¿Qué influencia la satisfacción con la democracia?

```{r P10, out.width="100%", echo=FALSE}
items_p10 <- paste0("P10_", 1:11)

labels_p10 <- c(
  "Corrupción",
  "Protestas/marchas",
  "Enfrentamientos políticos",
  "Desigualdad",
  "Libertades restringidas",
  "Líderes hablan de lo importante",
  "Presencia del Estado",
  "Asistencia del Estado",
  "Líderes sin preparación",
  "Órganos de control",
  "Pobreza"
)

p10_long <- data %>%
  select(all_of(items_p10), FACTOR_PONDERACION_2) %>%
  pivot_longer(
    cols = all_of(items_p10),
    names_to = "item",
    values_to = "respuesta"
  ) %>%
  mutate(
    item = factor(item, levels = items_p10, labels = labels_p10),
    respuesta = factor(
      respuesta,
      levels = c(1, 2, 3, 4),
      labels = c("Nada de\ninfluencia", "Poca\ninfluencia", "Algo de\ninfluencia", "Mucha\ninfluencia")
    )
  ) %>%
  filter(!is.na(respuesta))

p10_pct <- p10_long %>%
  group_by(item, respuesta) %>%
  summarise(
    n_pond = sum(FACTOR_PONDERACION_2, na.rm = TRUE),
    .groups = "drop_last"
  ) %>%
  mutate(pct = n_pond / sum(n_pond)) %>%   # <- 100% dentro de cada ítem
  ungroup()

orden_items <- p10_pct %>%
  filter(respuesta == "Mucha\ninfluencia") %>%
  arrange(desc(pct)) %>%
  pull(item)

orden_items_inv <- rev(orden_items)

p10_pct_ord <- p10_pct %>%
  mutate(item = factor(item, levels = orden_items_inv))

ggplot(p10_pct_ord, aes(y = item, x = pct, fill = respuesta)) +
  geom_col(width = 0.75, color = "white", linewidth = 0.3) +
  geom_text(
    aes(label = ifelse(pct >= 0.06, scales::percent(pct, accuracy = 1), ""),
    color = ifelse(
      respuesta %in% c("Mucha\ninfluencia", "Algo de\ninfluencia"),
      "white", "black")),
    position = position_stack(vjust = 0.5),
    size = 5,
  ) +
  scale_color_identity() +
  scale_fill_manual(values = rev(cvp_palette(4)),name = "Nivel de\ninfluencia", 
                    guide = guide_legend(reverse = TRUE)) +  # ← usa tu paleta CVP automática
  scale_x_continuous(
    labels = scales::percent_format(accuracy = 1),
    expand = expansion(mult = c(0, 0.02))
  ) +
  labs(title = "", x = "", y = "") +
  theme(
    text = element_text(color = "black"),
    axis.text.y = element_text(size = 12, color = "black"),
    axis.text.x = element_text(size = 12, color = "black"),
    panel.grid.major = element_blank(),
    panel.grid.minor = element_blank(),
    axis.line.x = element_line(color = "black", linewidth = 0.3),
    axis.line.y = element_blank(),
    legend.position = "bottom",
    legend.title = element_text(size = 12, color = "black"),
    legend.text = element_text(size = 12, color = "black")
  )

```

# ¿Qué emociones despiertan los líderes políticos?

```{r P30, out.width="100%", echo=FALSE, warning=FALSE}
emociones <- data %>%
  filter(!is.na(P30)) %>%
  mutate(
    noti = factor(
      P30,
      levels = c(1, 2, 3, 4, 5, 98),
      labels = c(
        "Indignación o rabia",
        "Decepción o tristeza",
        "Indiferencia",
        "Interés,\ndeseos de saber más",
        "Esperanza o ilusión",
        "NR"
      )
    )
  ) %>%
  group_by(noti) %>%
  summarise(
    n_pond = sum(FACTOR_PONDERACION_2, na.rm = TRUE),
    .groups = "drop"
  ) %>%
  mutate(
    pct = n_pond / sum(n_pond),
    # Mantener orientación horizontal y ordenar por porcentaje (como tu lógica original)
    noti = fct_reorder(noti, pct, .desc = FALSE)
  )

ggplot(emociones, aes(y = noti, x = pct)) +
  geom_col(fill = "#2c285b", width = 0.7) +
  geom_text(
    aes(label = scales::percent(pct, accuracy = 1)),
    hjust = -0.15,
    size = 6,
    color = "black"
  ) +
  scale_x_continuous(
    labels = scales::percent_format(accuracy = 1),
    limits = c(0, max(emociones$pct) * 1.15),
    expand = expansion(mult = c(0, 0.02))
  ) +
  labs(x = "", y = "", title = "") +
  theme(
    axis.text = element_text(size = 20, color = "black"),
    panel.grid.major = element_blank(),
    panel.grid.minor = element_blank(),
    axis.line.y = element_line(color = "black", linewidth = 0.3),
    axis.line.x = element_blank(),
    legend.position = "none"
  )

```

# ¿Qué importa para el funcionamiento de la democracia?

```{r P12, out.width="100%", echo=FALSE, warning=FALSE}
# 1) Items + labels
items_p12 <- paste0("P12_", 1:6)

labels_p12 <- c(
  "Participación en decisiones políticas",
  "Respeto a la dignidad humana",
  "Discusión libre de ideas",
  "Respeto a reglas de la Constitución",
  "Búsqueda de igualdad socioeconómica",
  "Comportamiento cívico y respeto de leyes"
)

# 2) Long + factores
p12_long <- data %>%
  select(all_of(items_p12), FACTOR_PONDERACION_2) %>%
  pivot_longer(
    cols = all_of(items_p12),
    names_to = "item",
    values_to = "respuesta"
  ) %>%
  mutate(
    item = factor(item, levels = items_p12, labels = labels_p12),
    respuesta = factor(
      respuesta,
      levels = c(1, 2, 3, 4),
      labels = c("Nada\nimportante", "Poca\nimportancia", "Algo\nimportante", "Totalmente\nimportante")
    )
  ) %>%
  filter(!is.na(respuesta))

# 3) % ponderado (100% dentro de cada ítem)
p12_pct <- p12_long %>%
  group_by(item, respuesta) %>%
  summarise(
    n_pond = sum(FACTOR_PONDERACION_2, na.rm = TRUE),
    .groups = "drop_last"
  ) %>%
  mutate(pct = n_pond / sum(n_pond)) %>%  # <- 100% dentro de cada ítem
  ungroup()

# 4) Ordenar ítems por "Totalmente importante"
orden_items_p12 <- p12_pct %>%
  filter(respuesta == "Totalmente\nimportante") %>%
  arrange(desc(pct)) %>%
  pull(item)

orden_items_p12_inv <- rev(orden_items_p12)

p12_pct_ord <- p12_pct %>%
  mutate(item = factor(item, levels = orden_items_p12_inv))

# 5) Plot (misma estética plantilla)
ggplot(p12_pct_ord, aes(y = item, x = pct, fill = respuesta)) +
  geom_col(width = 0.75, color = "white", linewidth = 0.3) +
  geom_text(
    aes(
      label = ifelse(pct >= 0.06, scales::percent(pct, accuracy = 1), ""),
      color = ifelse(
        respuesta %in% c("Totalmente\nimportante", "Algo\nimportante"),
        "white", "black"
      )
    ),
    position = position_stack(vjust = 0.5),
    size = 5
  ) +
  scale_color_identity() +
  scale_fill_manual(
    values = rev(cvp_palette(4)),
    name = "Nivel de\nimportancia",
    guide = guide_legend(reverse = TRUE)
  ) +
  scale_x_continuous(
    labels = scales::percent_format(accuracy = 1),
    expand = expansion(mult = c(0, 0.02))
  ) +
  labs(title = "", x = "", y = "") +
  theme(
    text = element_text(color = "black"),
    axis.text.y = element_text(size = 12, color = "black"),
    axis.text.x = element_text(size = 12, color = "black"),
    panel.grid.major = element_blank(),
    panel.grid.minor = element_blank(),
    axis.line.x = element_line(color = "black", linewidth = 0.3),
    axis.line.y = element_blank(),
    legend.position = "bottom",
    legend.title = element_text(size = 12, color = "black"),
    legend.text = element_text(size = 12, color = "black")
  )

```

# ¿Qué está en riesgo en nuestra democracia?

```{r P13, out.width="100%", echo=FALSE, warning=FALSE}
# 1) Items + labels
items_p13 <- paste0("P13_", 1:6)

labels_p13 <- c(
  "Participación ciudadana",
  "Respeto dignidad humana y DD.II.",
  "Discusión libre en debate público",
  "Cuidado y defensa de la Constitución",
  "Igualdad socioeconómica básica",
  "Compromiso ciudadano y respeto a la ley"
)

# 2) Long + factores
p13_long <- data %>%
  select(all_of(items_p13), FACTOR_PONDERACION_2) %>%
  pivot_longer(
    cols = all_of(items_p13),
    names_to = "item",
    values_to = "respuesta"
  ) %>%
  mutate(
    item = factor(item, levels = items_p13, labels = labels_p13),
    respuesta = factor(
      respuesta,
      levels = c(1, 2, 3, 4),
      labels = c("Ningún\nriesgo", "Bajo\nriesgo", "Riesgo\nmoderado", "Alto\nriesgo")
    )
  ) %>%
  filter(!is.na(respuesta))

# 3) % ponderado (100% dentro de cada ítem)
p13_pct <- p13_long %>%
  group_by(item, respuesta) %>%
  summarise(
    n_pond = sum(FACTOR_PONDERACION_2, na.rm = TRUE),
    .groups = "drop_last"
  ) %>%
  mutate(pct = n_pond / sum(n_pond)) %>%  # <- 100% dentro de cada ítem
  ungroup()

# 4) Ordenar ítems por % de "Alto riesgo"
orden_items_p13 <- p13_pct %>%
  filter(respuesta == "Alto\nriesgo") %>%
  arrange(desc(pct)) %>%
  pull(item)

orden_items_p13_inv <- rev(orden_items_p13)

p13_pct_ord <- p13_pct %>%
  mutate(item = factor(item, levels = orden_items_p13_inv))

# 5) Plot (misma estética plantilla)
ggplot(p13_pct_ord, aes(y = item, x = pct, fill = respuesta)) +
  geom_col(width = 0.75, color = "white", linewidth = 0.3) +
  geom_text(
    aes(
      label = ifelse(pct >= 0.06, scales::percent(pct, accuracy = 1), ""),
      color = ifelse(
        respuesta %in% c("Alto\nriesgo", "Riesgo\nmoderado"),
        "white", "black"
      )
    ),
    position = position_stack(vjust = 0.5),
    size = 5
  ) +
  scale_color_identity() +
  scale_fill_manual(
    values = rev(cvp_palette(4)),
    name = "Nivel de\nriesgo",
    guide = guide_legend(reverse = TRUE)
  ) +
  scale_x_continuous(
    labels = scales::percent_format(accuracy = 1),
    expand = expansion(mult = c(0, 0.02))
  ) +
  labs(title = "", x = "", y = "") +
  theme(
    text = element_text(color = "black"),
    axis.text.y = element_text(size = 12, color = "black"),
    axis.text.x = element_text(size = 12, color = "black"),
    panel.grid.major = element_blank(),
    panel.grid.minor = element_blank(),
    axis.line.x = element_line(color = "black", linewidth = 0.3),
    axis.line.y = element_blank(),
    legend.position = "bottom",
    legend.title = element_text(size = 12, color = "black"),
    legend.text = element_text(size = 12, color = "black")
  )
```

# Las mayores amenazas a nuestra democracia

```{r P29, out.width="100%", echo=FALSE}
# 1) Items + labels
items_p32 <- paste0("P32_", 1:10)

labels_p32 <- c(
  "Información falsa o engañosa",
  "Desconfianza hacia instituciones democráticas",
  "Falta de interés y compromiso ciudadano",
  "Voz limitada por desigualdad socioeconómica",
  "Interferencia extranjera",
  "Falta de libertad/diversidad de prensa",
  "Falta de conocimiento democrático",
  "Falta de transparencia electoral",
  "Desestabilización electoral",
  "Intereses privados en el sistema electoral"
)

# 2) Long + factores
p32_long <- data %>%
  select(all_of(items_p32), FACTOR_PONDERACION_2) %>%
  pivot_longer(
    cols = all_of(items_p32),
    names_to = "item",
    values_to = "respuesta"
  ) %>%
  mutate(
    item = factor(item, levels = items_p32, labels = labels_p32),
    respuesta = factor(
      respuesta,
      levels = c(1, 2, 3, 4),
      labels = c(
        "No es una\namenaza",
        "Amenaza\nleve",
        "Amenaza\nmoderada",
        "Amenaza\nmuy seria"
      )
    )
  ) %>%
  filter(!is.na(respuesta))

# 3) % ponderado (100% dentro de cada ítem)
p32_pct <- p32_long %>%
  group_by(item, respuesta) %>%
  summarise(
    n_pond = sum(FACTOR_PONDERACION_2, na.rm = TRUE),
    .groups = "drop_last"
  ) %>%
  mutate(pct = n_pond / sum(n_pond)) %>%
  ungroup()

# 4) Ordenar ítems por % de “Amenaza muy seria”
orden_items_p32 <- p32_pct %>%
  filter(respuesta == "Amenaza\nmuy seria") %>%
  arrange(desc(pct)) %>%
  pull(item)

orden_items_p32_inv <- rev(orden_items_p32)

p32_pct_ord <- p32_pct %>%
  mutate(item = factor(item, levels = orden_items_p32_inv))

# 5) Plot (misma estética plantilla)
ggplot(p32_pct_ord, aes(y = item, x = pct, fill = respuesta)) +
  geom_col(width = 0.75, color = "white", linewidth = 0.3) +
  geom_text(
    aes(
      label = ifelse(pct >= 0.06, scales::percent(pct, accuracy = 1), ""),
      color = ifelse(
        respuesta %in% c("Amenaza\nmuy seria", "Amenaza\nmoderada"),
        "white", "black"
      )
    ),
    position = position_stack(vjust = 0.5),
    size = 5
  ) +
  scale_color_identity() +
  scale_fill_manual(
    values = rev(cvp_palette(4)),
    name = "Nivel de\namenaza",
    guide = guide_legend(reverse = TRUE)
  ) +
  scale_x_continuous(
    labels = scales::percent_format(accuracy = 1),
    expand = expansion(mult = c(0, 0.02))
  ) +
  labs(title = "", x = "", y = "") +
  theme(
    text = element_text(size = 12, color = "black"),
    axis.text.y = element_text(size = 12, color = "black"),
    axis.text.x = element_text(size = 12, color = "black"),
    panel.grid.major = element_blank(),
    panel.grid.minor = element_blank(),
    axis.line.x = element_line(color = "black", linewidth = 0.3),
    axis.line.y = element_blank(),
    legend.position = "bottom",
    legend.title = element_text(size = 12, color = "black"),
    legend.text = element_text(size = 12, color = "black")
  )
```

# ¿Quién cuida nuestra democracia?

```{r P33, out.width="100%", echo=FALSE}
# 1) Items + labels
items_p33 <- paste0("P33_", 1:9)

labels_p33 <- c(
  "Medios de comunicación",
  "Cortes de justicia",
  "Gobierno nacional",
  "Gobierno local",
  "Congreso",
  "Partidos políticos",
  "Organizaciones de la sociedad civil",
  "Ciudadanía",
  "Fuerzas militares"
)

# 2) Long + factores
p33_long <- data %>%
  select(all_of(items_p33), FACTOR_PONDERACION_2) %>%
  pivot_longer(
    cols = all_of(items_p33),
    names_to = "item",
    values_to = "respuesta"
  ) %>%
  mutate(
    item = factor(item, levels = items_p33, labels = labels_p33),
    respuesta = factor(
      respuesta,
      levels = c(1, 2, 3, 4),
      labels = c(
        "Nada\nresponsable",
        "Algo\nresponsable",
        "Muy\nresponsable",
        "Totalmente\nresponsable"
      )
    )
  ) %>%
  filter(!is.na(respuesta))

# 3) % ponderado (100% dentro de cada ítem)
p33_pct <- p33_long %>%
  group_by(item, respuesta) %>%
  summarise(
    n_pond = sum(FACTOR_PONDERACION_2, na.rm = TRUE),
    .groups = "drop_last"
  ) %>%
  mutate(pct = n_pond / sum(n_pond)) %>%
  ungroup()

# 4) Ordenar ítems por % de "Totalmente responsable"
orden_items_p33 <- p33_pct %>%
  filter(respuesta == "Totalmente\nresponsable") %>%
  arrange(desc(pct)) %>%
  pull(item)

orden_items_p33_inv <- rev(orden_items_p33)

p33_pct_ord <- p33_pct %>%
  mutate(item = factor(item, levels = orden_items_p33_inv))

# 5) Plot (misma estética plantilla)
ggplot(p33_pct_ord, aes(y = item, x = pct, fill = respuesta)) +
  geom_col(width = 0.75, color = "white", linewidth = 0.3) +
  geom_text(
    aes(
      label = ifelse(pct >= 0.06, scales::percent(pct, accuracy = 1), ""),
      color = ifelse(
        respuesta %in% c("Totalmente\nresponsable", "Muy\nresponsable"),
        "white", "black"
      )
    ),
    position = position_stack(vjust = 0.5),
    size = 5
  ) +
  scale_color_identity() +
  scale_fill_manual(
    values = rev(cvp_palette(4)),
    name = "Nivel de responsabilidad",
    guide = guide_legend(reverse = TRUE)
  ) +
  scale_x_continuous(
    labels = scales::percent_format(accuracy = 1),
    expand = expansion(mult = c(0, 0.02))
  ) +
  labs(title = "", x = "", y = "") +
  theme(
    text = element_text(color = "black"),
    axis.text.y = element_text(size = 12, color = "black"),
    axis.text.x = element_text(size = 12, color = "black"),
    panel.grid.major = element_blank(),
    panel.grid.minor = element_blank(),
    axis.line.x = element_line(color = "black", linewidth = 0.3),
    axis.line.y = element_blank(),
    legend.position = "bottom",
    legend.title = element_text(size = 12, color = "black"),
    legend.text = element_text(size = 12, color = "black")
  )
```

# Quien (no) cuida nuestra democracia: medios

```{r P27_total, out.width="100%", echo=FALSE, warning=FALSE}
# 1) Items + labels
items_p27 <- paste0("P27_", 1:4)

labels_p27 <- c(
  "Hacen eco de noticias\nfalsas y mentiras",
  "Dan acceso a diferentes\ntipos de opinión",
  "Están concentrados\nen pocas manos/grupos",
  "Favorecen opciones\npolíticas/económicas"
)

# 2) Long + factores
p27_long <- data %>%
  select(all_of(items_p27), FACTOR_PONDERACION_2) %>%
  pivot_longer(
    cols = all_of(items_p27),
    names_to = "item",
    values_to = "respuesta"
  ) %>%
  mutate(
    item = factor(item, levels = items_p27, labels = labels_p27),
    respuesta = factor(
      respuesta,
      levels = c(1, 2, 3, 4),
      labels = c("Muy de\nacuerdo", "De\nacuerdo", "En\ndesacuerdo", "Muy en\ndesacuerdo")
    )
  ) %>%
  filter(!is.na(respuesta))

# 3) % ponderado (100% dentro de cada ítem)
p27_pct <- p27_long %>%
  group_by(item, respuesta) %>%
  summarise(
    n_pond = sum(FACTOR_PONDERACION_2, na.rm = TRUE),
    .groups = "drop_last"
  ) %>%
  mutate(pct = n_pond / sum(n_pond)) %>%
  ungroup()

# 4) Orden por % de “Muy de acuerdo + De acuerdo”
orden_items_p27 <- p27_pct %>%
  # Filtramos solo la respuesta que te interesa para ordenar
  filter(respuesta == "Muy de\nacuerdo") %>% 
  # Ordenamos de Mayor a Menor (descendente)
  arrange(desc(pct)) %>% 
  pull(item)

p27_pct_ord <- p27_pct %>%
  mutate(item = factor(item, levels = orden_items_p27))

p27_pct_ord <- p27_pct_ord %>%
  mutate(
    respuesta = factor(
      respuesta,
      levels = c(
        "Muy en\ndesacuerdo",
        "En\ndesacuerdo",
        "De\nacuerdo",
        "Muy de\nacuerdo"
      )
    )
  )

p27_pct_ord <- p27_pct_ord %>%
  group_by(item) %>%
  arrange(item, respuesta) %>%
  mutate(
    y_text = cumsum(pct) - pct / 2
  ) %>%
  ungroup()

# 5) Plot (MISMA ORIENTACIÓN: barras verticales)

ggplot(p27_pct_ord, aes(x = item, y = pct, fill = respuesta)) +
  
  # 1. BARRAS: reverse = TRUE para invertir el orden de apilado
  geom_col(
    width = 0.75, 
    color = "white", 
    linewidth = 0.3,
    position = position_stack(reverse = FALSE)
  ) +
  
  # 2. TEXTO: Centrado y con color condicional ajustado
  geom_text(
    aes(
      label = ifelse(pct >= 0.06, scales::percent(pct, accuracy = 1), ""),
      
      # --- CAMBIO AQUÍ: Solo "Muy de acuerdo" en blanco, el resto negro ---
      color = ifelse(respuesta == "Muy de\nacuerdo" |
                     respuesta == "de\nacuerdo"   , "white", "black")
    ),
    
    # vjust = 0.5 centra verticalmente. reverse = TRUE alinea con las barras invertidas.
    position = position_stack(vjust = 0.5, reverse = FALSE), 
    size = 5
  ) +
  
  scale_color_identity() + # Para que entienda "white" y "black" literal
  
  scale_fill_manual(
  name = "Nivel",
  values = c(
    "Muy de\nacuerdo"     = cvp_palette(4)[1],
    "De\nacuerdo"         = cvp_palette(4)[2],
    "En\ndesacuerdo"      = cvp_palette(4)[3],
    "Muy en\ndesacuerdo"  = cvp_palette(4)[4]
  ),
  guide = guide_legend(reverse = TRUE)
) +
    
  scale_y_continuous(
    labels = scales::percent_format(accuracy = 1),
    expand = expansion(mult = c(0, 0.02))
  ) +
  
  labs(title = "", x = "", y = "") +
  
  theme(
    text = element_text(color = "black"),
    axis.text.x = element_text(size = 12, color = "black"),
    axis.text.y = element_text(size = 12, color = "black"),
    panel.grid.major = element_blank(),
    panel.grid.minor = element_blank(),
    axis.line.y = element_blank(),
    axis.line.x = element_line(color = "black", linewidth = 0.3),
    legend.position = "right",
    legend.title = element_text(size = 12, color = "black"),
    legend.text = element_text(size = 12, color = "black")
  )
```

# Satisfacción general con la democracia 

```{r P7, out.width="100%", echo=FALSE, warning=FALSE}
tabla_p7_rota <- data %>%
  filter(!is.na(P7), !is.na(ROTA_FRASES)) %>%
  mutate(
    P7 = factor(P7,
                levels = c(1, 2, 98),
                labels = c("Satisfecho", "Insatisfecho", "No responde"))
  ) %>%
  group_by(ROTA_FRASES, P7) %>%
  summarise(
    n_pond = sum(FACTOR_PONDERACION_2, na.rm = TRUE),  # ← ponderación
    .groups = "drop_last"
  ) %>%
  mutate(
    pct = n_pond / sum(n_pond),                        # ← proporción ponderada
    pct_label = scales::percent(pct, accuracy = 0.1)
  ) %>%
  ungroup() %>%
  filter(P7 == "Satisfecho") %>%
  mutate(
    ROTA_FRASES = case_when(
      ROTA_FRASES == 1 ~ "Tratamiento 1",
      ROTA_FRASES == 2 ~ "Tratamiento 2",
      ROTA_FRASES == 3 ~ "Control",
      TRUE ~ as.character(ROTA_FRASES)
    )
  )
  
ggplot(
  tabla_p7_rota,
  aes(
    x = ROTA_FRASES,
    y = pct,
    fill = case_when(
      ROTA_FRASES %in% c("Control", 3)        ~ "Control",
      ROTA_FRASES %in% c("Tratamiento 1", 1)  ~ "Tratamiento 1",
      ROTA_FRASES %in% c("Tratamiento 2", 2)  ~ "Tratamiento 2"
    )
  )
) +
  geom_col(width = 0.7) +
  geom_text(
    aes(label = scales::percent(pct, accuracy = 1)),
    vjust = -0.4, size = 6, color = "black"
  ) +
  scale_fill_manual(
    values = c(
      "Control"        = "#2c285b",
      "Tratamiento 1"  = "#ffb83b",
      "Tratamiento 2"  = "#00a9e0"
    ),
    guide = "none"
  ) +
  scale_y_continuous(
    labels = scales::percent_format(accuracy = 1),
    limits = c(0, max(tabla_p7_rota$pct) * 1.15),
    expand = expansion(mult = c(0, 0.02))
  ) +
  labs(title = "", x = "", y = "") +
  theme(
    axis.text = element_text(size = 20, color = "black"),
    panel.grid.major = element_blank(),
    panel.grid.minor = element_blank(),
    axis.line.x = element_line(color = "black", linewidth = 0.6),
    axis.line.y = element_blank(),
    legend.position = "none"
  )

```

# ¿Es mejor la democracia representativa?

```{r P23, out.width="100%", echo=FALSE, warning=FALSE}
# 1) Items + labels
items_p23 <- paste0("P23_", 1:5)

labels_p23 <- c(
  "Sistema democrático\ncon presidente y congreso",
  "Participación directa\nen decisiones",
  "Decisiones tomadas\npor expertos",
  "Figura fuerte sin\ncontrol del congreso",
  "Gobierno de las\nfuerzas armadas"
)

# 2) Long + factores
p23_long <- data %>%
  select(all_of(items_p23), FACTOR_PONDERACION_2) %>%
  pivot_longer(
    cols = all_of(items_p23),
    names_to = "item",
    values_to = "respuesta"
  ) %>%
  mutate(
    item = factor(item, levels = items_p23, labels = labels_p23),
    respuesta = factor(
      respuesta,
      levels = c(1, 2, 3, 4),
      labels = c("Muy\nbuena", "Buena", "Mala", "Muy\nmala")
    )
  ) %>%
  filter(!is.na(respuesta))

# 3) % ponderado (100% dentro de cada ítem)
p23_pct <- p23_long %>%
  group_by(item, respuesta) %>%
  summarise(
    n_pond = sum(FACTOR_PONDERACION_2, na.rm = TRUE),
    .groups = "drop_last"
  ) %>%
  mutate(pct = n_pond / sum(n_pond)) %>%
  ungroup()

# 4) Orden por % de "Muy buena" (mayor -> menor)
orden_items_23 <- p23_pct %>%
  # Filtramos solo la respuesta que te interesa para ordenar
  filter(respuesta == "Muy\nbuena") %>% 
  # Ordenamos de Mayor a Menor (descendente)
  arrange(desc(pct)) %>% 
  pull(item)


p23_pct_ord <- p23_pct %>%
  mutate(item = factor(item, levels = orden_items_23))

p23_pct_ord <- p23_pct_ord %>%
  mutate(
    respuesta = factor(
      respuesta,
      levels = c(
        "Muy\nmala",
        "Mala",
        "Buena",
        "Muy\nbuena"
      )
    )
  )

# 5) Plot (MISMA ORIENTACIÓN: barras verticales)
ggplot(p23_pct_ord, aes(x = item, y = pct, fill = respuesta)) +
  
  # 1. BARRAS: reverse = FALSE (Tal como en tu ejemplo P27)
  geom_col(
    width = 0.75, 
    color = "white", 
    linewidth = 0.3,
    position = position_stack(reverse = FALSE)
  ) +
  
  # 2. TEXTO: Centrado, accuracy = 1 y color condicional
  geom_text(
    aes(
      label = ifelse(pct >= 0.06, scales::percent(pct, accuracy = 1), ""),
      
      # Condición adaptada a las etiquetas de P23 ("Muy buena" y "Buena" en blanco)
      color = ifelse(respuesta %in% c("Muy\nbuena", "Buena"), "white", "black")
    ),
    
    # vjust = 0.5 y reverse = FALSE para coincidir con las barras
    position = position_stack(vjust = 0.5, reverse = FALSE), 
    size = 4
  ) +
  
  scale_color_identity() + 
  
  scale_fill_manual(
    name = "Nivel", # O "" si prefieres sin título
    # Asignación manual exacta a las respuestas de P23
    values = c(
      "Muy\nbuena" = cvp_palette(4)[1],
      "Buena"      = cvp_palette(4)[2],
      "Mala"       = cvp_palette(4)[3],
      "Muy\nmala"  = cvp_palette(4)[4]
    ),
    guide = guide_legend(reverse = TRUE)
  ) +
    
  scale_y_continuous(
    labels = scales::percent_format(accuracy = 1),
    expand = expansion(mult = c(0, 0.02))
  ) +
  
  labs(title = "", x = "", y = "") +
  
  # 3. TEMA (Exactamente la estructura de P27)
  theme(
    text = element_text(color = "black"),
    axis.text.x = element_text(size = 12, color = "black"), # Ojo: Si los textos P23 son largos, quizás necesites angle=90 aquí
    axis.text.y = element_text(size = 12, color = "black"),
    panel.grid.major = element_blank(),
    panel.grid.minor = element_blank(),
    axis.line.y = element_blank(),
    axis.line.x = element_line(color = "black", linewidth = 0.3),
    legend.position = "right",
    legend.title = element_text(color = "black"),
    legend.text = element_text(size = 9, color = "black")
  )

```

# ¿La democracia funciona mejor en otros lugrares?

```{r P19, out.width="100%", echo=FALSE, warning=FALSE}
funciona <- data %>%
  filter(!is.na(P19)) %>%
  mutate(
    noti = factor(
      P19,
      levels = c(1, 2, 3, 4, 98),
      labels = c("Nada de\nacuerdo", "Algo de\nacuerdo", "Muy de\nacuerdo", "Totalmente de\nacuerdo", "NR")
    )
  ) %>%
  group_by(noti) %>%
  summarise(
    n_pond = sum(FACTOR_PONDERACION_2, na.rm = TRUE),
    .groups = "drop"
  ) %>%
  mutate(
    pct = n_pond / sum(n_pond)
  )

ggplot(funciona, aes(x = noti, y = pct)) +
  geom_col(fill = "#2c285b", width = 0.7) +
  geom_text(
    aes(label = scales::percent(pct, accuracy = 1)),
    vjust = -0.4, size = 6, color = "black"
  ) +
  scale_y_continuous(
    labels = scales::percent_format(accuracy = 1),
    limits = c(0, max(tabla_noticias$pct) * 1.15),
    expand = expansion(mult = c(0, 0.02))
  ) +
  labs(x = "", y = "", title = "") +
  theme(
    axis.text = element_text(size = 20, color = "black"),
    panel.grid.major = element_blank(),
    panel.grid.minor = element_blank(),
    axis.line.x = element_line(color = "black", linewidth = 0.3),
    axis.line.y = element_blank(),
    legend.position = "none"
  )
```

# ¿La democracia funciona mejor en sociedades más educadas?

```{r P20, out.width="100%", echo=FALSE, warning=FALSE}
tabla_noticias <- data %>%
  filter(!is.na(P20)) %>%
  mutate(
    noti = factor(
      P20,
      levels = c(1, 2, 3, 4, 98),
      labels = c("Nada\nde acuerdo", "Algo de\nacuerdo", "De acuerdo", "Totalmente\nde acuerdo", "NR")
    )
  ) %>%
  group_by(noti) %>%
  summarise(
    n_pond = sum(FACTOR_PONDERACION_2, na.rm = TRUE),
    .groups = "drop"
  ) %>%
  mutate(
    pct = n_pond / sum(n_pond)
  )

ggplot(tabla_noticias, aes(x = noti, y = pct)) +
  geom_col(fill = "#2c285b", width = 0.7) +
  geom_text(
    aes(label = scales::percent(pct, accuracy = 1)),
    vjust = -0.4, size = 6, color = "black"
  ) +
  scale_y_continuous(
    labels = scales::percent_format(accuracy = 1),
    limits = c(0, max(tabla_noticias$pct) * 1.15),
    expand = expansion(mult = c(0, 0.02))
  ) +
  labs(x = "", y = "", title = "") +
  theme(
    axis.text = element_text(size = 20, color = "black"),
    panel.grid.major = element_blank(),
    panel.grid.minor = element_blank(),
    axis.line.x = element_line(color = "black", linewidth = 0.3),
    axis.line.y = element_blank(),
    legend.position = "none"
  )

```

# ¿Qué mejoraría la satisfacción con la democracia?

```{r P9, out.width="100%", echo=FALSE, warning=FALSE}
mejorar <- data %>%
  filter(!is.na(P9)) %>%
  mutate(
    noti = factor(
      P9,
      levels = c(1, 2, 3, 4, 98),
      labels = c("Nada\nprobable", "Algo probable", "Probable", "Muy\nprobable", "NR")
    )
  ) %>%
  group_by(noti) %>%
  summarise(
    n_pond = sum(FACTOR_PONDERACION_2, na.rm = TRUE),
    .groups = "drop"
  ) %>%
  mutate(
    pct = n_pond / sum(n_pond)
  )

ggplot(mejorar, aes(x = noti, y = pct)) +
  geom_col(fill = "#ffb83b", width = 0.7) +
  geom_text(
    aes(label = scales::percent(pct, accuracy = 1)),
    vjust = -0.4, size = 6, color = "black"
  ) +
  scale_y_continuous(
    labels = scales::percent_format(accuracy = 1),
    limits = c(0, max(mejorar$pct) * 1.15),
    expand = expansion(mult = c(0, 0.02))
  ) +
  labs(x = "", y = "", title = "") +
  theme(
    axis.text = element_text(size = 20, color = "black"),
    panel.grid.major = element_blank(),
    panel.grid.minor = element_blank(),
    axis.line.x = element_line(color = "black", linewidth = 0.3),
    axis.line.y = element_blank(),
    legend.position = "none"
  )
```

# ¿Cómo se informa la satisfacción con la democracia?

```{r P35, out.width="100%", echo=FALSE, warning=FALSE}
informa <- data %>%
  filter(!is.na(P35)) %>%
  mutate(
    noti = factor(
      P35,
      levels = c(1, 2, 3, 4, 5, 98),
      labels = c(
        "Los medios tradicionales\n(TV, radio, periódicos)",
        "Las redes sociales",
        "Amigos o familiares",
        "Interés, deseos de saber más",
        "El contacto directo con estos actores políticos",
        "NR"
      )
    )
  ) %>%
  group_by(noti) %>%
  summarise(
    n_pond = sum(FACTOR_PONDERACION_2, na.rm = TRUE),
    .groups = "drop"
  ) %>%
  mutate(
    pct = n_pond / sum(n_pond),
    # mantener orientación horizontal y orden como tu lógica original
    noti = fct_reorder(noti, pct, .desc = FALSE)
  )

ggplot(informa, aes(y = noti, x = pct)) +
  geom_col(fill = "#00a9e0", width = 0.7) +
  geom_text(
    aes(label = scales::percent(pct, accuracy = 1)),
    hjust = -0.15, size = 6, color = "black"
  ) +
  scale_x_continuous(
    labels = scales::percent_format(accuracy = 1),
    limits = c(0, max(informa$pct) * 1.15),
    expand = expansion(mult = c(0, 0.02))
  ) +
  labs(x = "", y = "", title = "") +
  theme(
    axis.text = element_text(size = 20, color = "black"),
    panel.grid.major = element_blank(),
    panel.grid.minor = element_blank(),
    axis.line.y = element_line(color = "black", linewidth = 0.3),
    axis.line.x = element_blank(),
    legend.position = "none"
  )

```

# ¿Qué mejoraría la satisfacción con la democracia?

```{r P11, out.width="100%", echo=FALSE, warning=FALSE}
# 1) Items + labels
items_p11 <- paste0("P11_", 1:12)

labels_p11 <- c(
  "Más contacto con representantes",
  "Mejor preparación de representantes",
  "Más info y transparencia",
  "Mayor diversidad de representantes",
  "Nueva forma de financiar campañas",
  "Más asistencia del Estado",
  "Mayor seguridad calles/campo",
  "Más y mejores oportunidades edu/trabajo",
  "Nueva constitución política",
  "Mejor cumplimiento de leyes",
  "Mejores acuerdos políticos",
  "Más participación directa"
)

# 2) Long + factores
niveles_p11 <- c("Nada de\ninfluencia", "Poca\ninfluencia", "Algo de\ninfluencia", "Mucha\ninfluencia")

p11_long <- data %>%
  select(all_of(items_p11), FACTOR_PONDERACION_2) %>%
  pivot_longer(
    cols = all_of(items_p11),
    names_to = "item",
    values_to = "respuesta"
  ) %>%
  mutate(
    item = factor(item, levels = items_p11, labels = labels_p11),
    respuesta = factor(
      respuesta,
      levels = c(1, 2, 3, 4),
      labels = niveles_p11
    )
  ) %>%
  filter(!is.na(respuesta))

# 3) % ponderado (100% dentro de cada ítem)
p11_pct <- p11_long %>%
  group_by(item, respuesta) %>%
  summarise(
    n_pond = sum(FACTOR_PONDERACION_2, na.rm = TRUE),
    .groups = "drop_last"
  ) %>%
  mutate(pct = n_pond / sum(n_pond)) %>%
  ungroup()

# 4) Ordenar ítems por % de "Mucha influencia"
orden_items_p11 <- p11_pct %>%
  filter(respuesta == "Mucha\ninfluencia") %>%
  arrange(desc(pct)) %>%
  pull(item)

orden_items_p11_inv <- rev(orden_items_p11)

p11_pct_ord <- p11_pct %>%
  mutate(item = factor(item, levels = orden_items_p11_inv))

# 5) Colores fijos por categoría (no cambian)
colores_p11 <- setNames(rev(cvp_palette(4)), niveles_p11)

# 6) Plot (misma estética plantilla)
ggplot(p11_pct_ord, aes(y = item, x = pct, fill = respuesta)) +
  geom_col(width = 0.75, color = "white", linewidth = 0.3) +
  geom_text(
    aes(
      label = ifelse(pct >= 0.06, scales::percent(pct, accuracy = 1), ""),
      color = ifelse(
        respuesta %in% c("Mucha\ninfluencia", "Algo de\ninfluencia"),
        "white", "black"
      )
    ),
    position = position_stack(vjust = 0.5),
    size = 5
  ) +
  scale_color_identity() +
  scale_fill_manual(
    values = colores_p11,
    breaks = niveles_p11,
    name = "Nivel de influencia",
    guide = guide_legend(reverse = TRUE)
  ) +
  scale_x_continuous(
    labels = scales::percent_format(accuracy = 1),
    expand = expansion(mult = c(0, 0.02))
  ) +
  labs(title = "", x = "", y = "") +
  theme(
    text = element_text(color = "black"),
    axis.text.y = element_text(size = 12, color = "black"),
    axis.text.x = element_text(size = 12, color = "black"),
    panel.grid.major = element_blank(),
    panel.grid.minor = element_blank(),
    axis.line.x = element_line(color = "black", linewidth = 0.3),
    axis.line.y = element_blank(),
    legend.position = "bottom",
    legend.title = element_text(size = 12, color = "black"),
    legend.text = element_text(size = 12, color = "black")
  )


```

# ¿Dónde se habla de democracia?

```{r P15_total, out.width="100%", echo=FALSE, warning=FALSE}
# 1) Items + labels
items_p15 <- paste0("P15_", 1:5)

labels_p15 <- c(
  "Hogar / familia",
  "Barrio / vereda",
  "Colegio o universidad",
  "Redes sociales",
  "Medios tradicionales"
)

# 2) Long + factores
niveles_p15 <- c("Nada de\nacuerdo", "Poco de\nacuerdo", "Algo de\nacuerdo", "Totalmente\nde acuerdo")

p15_long <- data %>%
  select(all_of(items_p15), FACTOR_PONDERACION_2) %>%
  pivot_longer(
    cols = all_of(items_p15),
    names_to = "item",
    values_to = "respuesta"
  ) %>%
  mutate(
    item = factor(item, levels = items_p15, labels = labels_p15),
    respuesta = factor(
      respuesta,
      levels = c(1, 2, 3, 4),
      labels = niveles_p15
    )
  ) %>%
  filter(!is.na(respuesta))

# 3) % ponderado (100% dentro de cada ítem)
p15_pct <- p15_long %>%
  group_by(item, respuesta) %>%
  summarise(
    n_pond = sum(FACTOR_PONDERACION_2, na.rm = TRUE),
    .groups = "drop_last"
  ) %>%
  mutate(pct = n_pond / sum(n_pond)) %>%
  ungroup()

# 4) Ordenar ítems por % de "Totalmente de acuerdo"
orden_items_p15 <- p15_pct %>%
  filter(respuesta == "Totalmente\nde acuerdo") %>%
  arrange(desc(pct)) %>%
  pull(item)

orden_items_p15_inv <- rev(orden_items_p15)

p15_pct_ord <- p15_pct %>%
  mutate(item = factor(item, levels = orden_items_p15_inv))

# 5) Colores fijos por categoría (no cambian)
colores_p15 <- setNames(rev(cvp_palette(4)), niveles_p15)

# 6) Plot (misma estética plantilla)
ggplot(p15_pct_ord, aes(y = item, x = pct, fill = respuesta)) +
  geom_col(width = 0.75, color = "white", linewidth = 0.3) +
  geom_text(
    aes(
      label = ifelse(pct >= 0.06, scales::percent(pct, accuracy = 1), ""),
      color = ifelse(
        respuesta %in% c("Totalmente\nde acuerdo", "Algo de\nacuerdo"),
        "white", "black"
      )
    ),
    position = position_stack(vjust = 0.5),
    size = 5
  ) +
  scale_color_identity() +
  scale_fill_manual(
    values = colores_p15,
    breaks = niveles_p15,
    name = "Nivel",
    guide = guide_legend(reverse = TRUE)
  ) +
  scale_x_continuous(
    labels = scales::percent_format(accuracy = 1),
    expand = expansion(mult = c(0, 0.02))
  ) +
  labs(title = "", x = "", y = "") +
  theme(
    text = element_text(color = "black"),
    axis.text.y = element_text(size = 12, color = "black"),
    axis.text.x = element_text(size = 12, color = "black"),
    panel.grid.major = element_blank(),
    panel.grid.minor = element_blank(),
    axis.line.x = element_line(color = "black", linewidth = 0.3),
    axis.line.y = element_blank(),
    legend.position = "bottom",
    legend.title = element_text(size = 12, color = "black"),
    legend.text = element_text(size = 12, color = "black")
  )

```

# Los encuestados votan 

```{r P16, out.width="100%", echo=FALSE, warning=FALSE}
diferencia <- data %>%
  filter(!is.na(P16)) %>%
  mutate(
    noti = factor(
      P16,
      levels = c(1, 2, 3, 98),
      labels = c(
        "Sí",
        "No",
        "No recuerda",
        "NR"
      )
    )
  ) %>%
  group_by(noti) %>%
  summarise(
    n_pond = sum(FACTOR_PONDERACION_2, na.rm = TRUE),
    .groups = "drop"
  ) %>%
  mutate(
    pct = n_pond / sum(n_pond)
  )

ggplot(diferencia, aes(x = noti, y = pct)) +
  geom_col(fill = "#00a9e0", width = 0.7) +
  geom_text(
    aes(label = scales::percent(pct, accuracy = 1)),
    vjust = -0.4, size = 6, color = "black"
  ) +
  scale_y_continuous(
    labels = scales::percent_format(accuracy = 1),
    limits = c(0, max(diferencia$pct) * 1.15),
    expand = expansion(mult = c(0, 0.02))
  ) +
  labs(x = "", y = "", title = "") +
  theme(
    axis.text = element_text(size = 20, color = "black"),
    panel.grid.major = element_blank(),
    panel.grid.minor = element_blank(),
    axis.line.x = element_line(color = "black", linewidth = 0.6),
    axis.line.y = element_blank(),
    legend.position = "none"
  )

ggsave("grafica_P16.png",
       width = 10,
       height = 6,
       dpi = 300)
```

# Los encuestados piensan votar

```{r P16A , out.width="100%", echo=FALSE, warning=FALSE}

diferencia <- data %>%
  filter(!is.na(P16A)) %>%
  mutate(
    noti = factor(
      P16A,
      levels = c(1, 2, 3, 98),
      labels = c(
        "Sí",
        "No",
        "Aún no sabe",
        "NR"
      )
    )
  ) %>%
  group_by(noti) %>%
  summarise(
    n_pond = sum(FACTOR_PONDERACION_2, na.rm = TRUE),
    .groups = "drop"
  ) %>%
  mutate(
    pct = n_pond / sum(n_pond)
  )

ggplot(diferencia, aes(x = noti, y = pct)) +
  geom_col(fill = "#00a9e0", width = 0.7) +
  geom_text(
    aes(label = scales::percent(pct, accuracy = 1)),
    vjust = -0.4, size = 6, color = "black"
  ) +
  scale_y_continuous(
    labels = scales::percent_format(accuracy = 1),
    limits = c(0, max(diferencia$pct) * 1.15),
    expand = expansion(mult = c(0, 0.02))
  ) +
  labs(x = "", y = "", title = "") +
  theme(
    axis.text = element_text(size = 20, color = "black"),
    panel.grid.major = element_blank(),
    panel.grid.minor = element_blank(),
    axis.line.x = element_line(color = "black", linewidth = 0.6),
    axis.line.y = element_blank(),
    legend.position = "none"
  )

ggsave("grafica_P16A.png",
       width = 10,
       height = 6,
       dpi = 300)
```



```{r P16 y P16A, out.width="100%", eval=FALSE, echo=FALSE}

# Los encuestados votan y piensan votar

# 1) % que votaron (P16 == "Sí")
tabla_votan <- data %>%
  filter(!is.na(P16)) %>%
  mutate(
    resp = factor(
      P16,
      levels = c(1, 2, 3, 98),
      labels = c("Sí", "No", "No recuerda", "NR")
    )
  ) %>%
  group_by(resp) %>%
  summarise(
    n_pond = sum(FACTOR_PONDERACION_2, na.rm = TRUE),
    .groups = "drop"
  ) %>%
  mutate(pct = n_pond / sum(n_pond)) %>%
  filter(resp == "Sí") %>%
  transmute(
    categoria = "Votaron",
    pct = pct
  )

# 2) % que piensan votar (P16A == "Sí")
tabla_piensan_votar <- data %>%
  filter(!is.na(P16A)) %>%
  mutate(
    resp = factor(
      P16A,
      levels = c(1, 2, 3, 98),
      labels = c("Sí", "No", "Aún no sabe", "NR")
    )
  ) %>%
  group_by(resp) %>%
  summarise(
    n_pond = sum(FACTOR_PONDERACION_2, na.rm = TRUE),
    .groups = "drop"
  ) %>%
  mutate(pct = n_pond / sum(n_pond)) %>%
  filter(resp == "Sí") %>%
  transmute(
    categoria = "Piensan votar",
    pct = pct
  )

# 3) Unir y graficar con estilo plantilla
tablas_piensan_y_votan <- bind_rows(tabla_votan, tabla_piensan_votar) %>%
  mutate(categoria = factor(categoria, levels = c("Votaron", "Piensan votar")))

ggplot(tablas_piensan_y_votan, aes(x = categoria, y = pct)) +
  geom_col(fill = "#00a9e0", width = 0.7) +
  geom_text(
    aes(label = scales::percent(pct, accuracy = 1)),
    vjust = -0.4, size = 6, color = "black"
  ) +
  scale_y_continuous(
    labels = scales::percent_format(accuracy = 1),
    limits = c(0, max(tablas_piensan_y_votan$pct) * 1.15),
    expand = expansion(mult = c(0, 0.02))
  ) +
  labs(x = "", y = "", title = "") +
  theme(
    axis.text = element_text(size = 20, color = "black"),
    panel.grid.major = element_blank(),
    panel.grid.minor = element_blank(),
    axis.line.x = element_line(color = "black", linewidth = 0.3),
    axis.line.y = element_blank(),
    legend.position = "none"
  )
```

# Creen que votar hace la diferencia y puede traer cambios (gráfico izquierdo)

```{r P17, out.width="100%", echo=FALSE, warning=FALSE}

diferencia <- data %>%
  filter(!is.na(P17)) %>%
  mutate(
    noti = factor(
      P17,
      levels = c(1, 2, 3, 4, 98),
      labels = c(
        "La costumbre",
        "La esperanza\nde un cambio",
        "La solicitud\nde alguien más",
        "Es mi deber\nciudadano",
        "NR"
      )
    )
  ) %>%
  group_by(noti) %>%
  summarise(
    n_pond = sum(FACTOR_PONDERACION_2, na.rm = TRUE),
    .groups = "drop"
  ) %>%
  mutate(
    pct = n_pond / sum(n_pond)
  )

ggplot(diferencia, aes(x = noti, y = pct)) +
  geom_col(fill = "#00a9e0", width = 0.7) +
  geom_text(
    aes(label = scales::percent(pct, accuracy = 1)),
    vjust = -0.4, size = 6, color = "black"
  ) +
  scale_y_continuous(
    labels = scales::percent_format(accuracy = 1),
    limits = c(0, max(diferencia$pct) * 1.15),
    expand = expansion(mult = c(0, 0.02))
  ) +
  labs(x = "", y = "", title = "") +
  theme(
    axis.text = element_text(size = 20, color = "black"),
    panel.grid.major = element_blank(),
    panel.grid.minor = element_blank(),
    axis.line.x = element_line(color = "black", linewidth = 0.6),
    axis.line.y = element_blank(),
    legend.position = "none"
  )

```

# Creen que votar hace la diferencia y puede traer cambios (gráfico derecho)

```{r P24, out.width="100%", echo=FALSE, warning=FALSE}
cambios <- data %>%
  filter(!is.na(P24)) %>%
  mutate(
    noti = factor(
      P24,
      levels = c(1, 2, 98),
      labels = c(
        "Votar no\ntiene importancia",
        "Votar es importante\nporque las elecciones pueden\nhacer una diferencia",
        "NR"
      )
    )
  ) %>%
  group_by(noti) %>%
  summarise(
    n_pond = sum(FACTOR_PONDERACION_2, na.rm = TRUE),
    .groups = "drop"
  ) %>%
  mutate(
    pct = n_pond / sum(n_pond)
  )

ggplot(cambios, aes(x = noti, y = pct)) +
  geom_col(fill = "#00a9e0", width = 0.7) +
  geom_text(
    aes(label = scales::percent(pct, accuracy = 1)),
    vjust = -0.4, size = 6, color = "black"
  ) +
  scale_y_continuous(
    labels = scales::percent_format(accuracy = 1),
    limits = c(0, max(cambios$pct) * 1.15),
    expand = expansion(mult = c(0, 0.02))
  ) +
  labs(x = "", y = "", title = "") +
  theme(
    axis.text = element_text(size = 20, color = "black"),
    panel.grid.major = element_blank(),
    panel.grid.minor = element_blank(),
    axis.line.x = element_line(color = "black", linewidth = 0.6),
    axis.line.y = element_blank(),
    legend.position = "none"
  )
```

# Los elegidos deben consultar a expertos y universidades al diseñar políticas

```{r P28 y P29, out.width="100%", echo=FALSE, warning=FALSE}
# 1) % "Totalmente de acuerdo" en P29 -> Universidades
elegir_universidades <- data %>%
  filter(!is.na(P29)) %>%
  mutate(
    resp = factor(
      P29,
      levels = c(1, 2, 3, 4, 98),
      labels = c("Nada de acuerdo", "2", "3", "Totalmente de acuerdo", "NR")
    )
  ) %>%
  group_by(resp) %>%
  summarise(
    n_pond = sum(FACTOR_PONDERACION_2, na.rm = TRUE),
    .groups = "drop"
  ) %>%
  mutate(pct = n_pond / sum(n_pond)) %>%
  filter(resp == "Totalmente de acuerdo") %>%
  transmute(
    categoria = "Universidades",
    pct = pct
  )

# 2) % "Totalmente de acuerdo" en P28 -> Expertos
elegir_expertos <- data %>%
  filter(!is.na(P28)) %>%
  mutate(
    resp = factor(
      P28,
      levels = c(1, 2, 3, 4, 98),
      labels = c("Nada de acuerdo", "2", "3", "Totalmente de acuerdo", "NR")
    )
  ) %>%
  group_by(resp) %>%
  summarise(
    n_pond = sum(FACTOR_PONDERACION_2, na.rm = TRUE),
    .groups = "drop"
  ) %>%
  mutate(pct = n_pond / sum(n_pond)) %>%
  filter(resp == "Totalmente de acuerdo") %>%
  transmute(
    categoria = "Expertos",
    pct = pct
  )

# 3) Unir y graficar (estilo plantilla)
elegir_universidades_expertos <- bind_rows(elegir_universidades, elegir_expertos) %>%
  mutate(categoria = factor(categoria, levels = c("Universidades", "Expertos")))

ggplot(elegir_universidades_expertos, aes(x = categoria, y = pct)) +
  geom_col(fill = "#00a9e0", width = 0.7) +
  geom_text(
    aes(label = scales::percent(pct, accuracy = 1)),
    vjust = -0.4, size = 6, color = "black"
  ) +
  scale_y_continuous(
    labels = scales::percent_format(accuracy = 1),
    limits = c(0, max(elegir_universidades_expertos$pct) * 1.15),
    expand = expansion(mult = c(0, 0.02))
  ) +
  labs(x = "", y = "", title = "") +
  theme(
    axis.text = element_text(size = 20, color = "black"),
    panel.grid.major = element_blank(),
    panel.grid.minor = element_blank(),
    axis.line.x = element_line(color = "black", linewidth = 0.6),
    axis.line.y = element_blank(),
    legend.position = "none"
  )
```

# Más de 1/4 de los encuestados es de "centro

```{r P37, out.width="100%", echo=FALSE, warning=FALSE}
# Base limpia (misma lógica: filtrar válidos + dejar peso)
p37 <- data %>%
  filter(!is.na(P37), P37 >= 1, P37 <= 10) %>%
  mutate(
    P37_num = as.numeric(P37),
    peso = FACTOR_PONDERACION_2
  )

ggplot(p37, aes(x = P37_num)) +
  geom_histogram(
    aes(weight = peso, y = after_stat(count / sum(count))),
    bins = 10,
    fill = "#2c285b",
    color = "#2c285b",
    alpha = 1
  ) +
  geom_line(
    aes(weight = peso, y = after_stat(density)),
    stat = "density",
    linewidth = 0.8,
    color = "#ffb83b"
  ) +
  scale_x_continuous(
    breaks = 1:10,
    labels = c(
      "Izquierda", "", "", "", "Centro", "", "", "", "", "Derecha"
    )
  ) +
  scale_y_continuous(
    labels = percent_format(accuracy = 1),
    expand = expansion(mult = c(0, 0.02))
  ) +
  labs(title = "", x = "", y = "") +
  theme(
    axis.text = element_text(size = 20, color = "black"),
    panel.grid.major = element_blank(),
    panel.grid.minor = element_blank(),
    axis.line.x = element_line(color = "black", linewidth = 0.6),
    axis.line.y = element_blank(),
    legend.position = "none"
  )

```

# La democracia depende más de la transparencia que de la afinidad ideológica

```{r P21, out.width="100%", echo=FALSE, warning=FALSE}
# 1) Items + labels
items_p21 <- paste0("P21_", 1:4)

labels_p21 <- c(
  "Afinidad ideológica",
  "Transparente",
  "Eficiente",
  "Respeta límites constitucionales"
)

# 2) Long + factores (ranking)
p21_long <- data %>%
  select(all_of(items_p21), FACTOR_PONDERACION_2) %>%
  pivot_longer(
    cols = all_of(items_p21),
    names_to = "item",
    values_to = "rank"
  ) %>%
  mutate(
    item = factor(item, levels = items_p21, labels = labels_p21),
    rank = as.numeric(rank),
    rank = factor(
      rank,
      levels = c(4, 3, 2, 1),  # <- orden de stack: abajo->arriba
      labels = c("Menos\nimportante", "Importancia\nbaja", "Importancia\nmedia", "Más\nimportante")
    )
  ) %>%
  filter(!is.na(rank))

# 3) % ponderado (100% dentro de cada ítem)
p21_pct <- p21_long %>%
  group_by(item, rank) %>%
  summarise(
    n_pond = sum(FACTOR_PONDERACION_2, na.rm = TRUE),
    .groups = "drop_last"
  ) %>%
  mutate(pct = n_pond / sum(n_pond)) %>%
  ungroup()

# 4) Ordenar ítems por % de "Más importante"
orden_items_p21 <- p21_pct %>%
  filter(rank == "Más\nimportante") %>%
  arrange(desc(pct)) %>%
  pull(item)

orden_items_p21_inv <- rev(orden_items_p21)

p21_pct_ord <- p21_pct %>%
  mutate(item = factor(item, levels = orden_items_p21_inv))

# 5) Plot (estética plantilla)
ggplot(p21_pct_ord, aes(y = item, x = pct, fill = rank)) +
  geom_col(width = 0.75, color = "white", linewidth = 0.3) +
  geom_text(
    aes(
      label = ifelse(pct >= 0.06, scales::percent(pct, accuracy = 1), ""),
      color = ifelse(rank %in% c("Más\nimportante", "Importancia\nmedia"), "white", "black")
    ),
    position = position_stack(vjust = 0.5),
    size = 5
  ) +
  scale_color_identity() +
  scale_fill_manual(
    values = rev(cvp_palette(4)),
    name = "Prioridad",
    guide = guide_legend(reverse = TRUE)
  ) +
  scale_x_continuous(
    labels = scales::percent_format(accuracy = 1),
    expand = expansion(mult = c(0, 0.02))
  ) +
  labs(title = "", x = "", y = "") +
  theme(
    text = element_text(color = "black"),
    axis.text.y = element_text(size = 12, color = "black"),
    axis.text.x = element_text(size = 12, color = "black"),
    panel.grid.major = element_blank(),
    panel.grid.minor = element_blank(),
    axis.line.x = element_line(color = "black", linewidth = 0.3),
    axis.line.y = element_blank(),
    legend.position = "bottom",
    legend.title = element_text(size = 12, color = "black"),
    legend.text = element_text(size = 12, color = "black")
  )

```

