---
title: "009200260000 COLOMBIA OPINA No 21"
author: "Laura Camila Agudelo"
date: '2026-04-16'
output: html_document
---

EJECUTIVO: 
DIRECTOR: ESTEFANIA ARIAS

```{r setup, include=FALSE}
knitr::opts_chunk$set(echo = TRUE)
```

Se cargan las librerias necesarias para el estudio
```{r}
tiempo1 <- Sys.time()
library(tidyverse)
library(writexl)
library(readxl)
library(beepr)
library(readxl)
library(dplyr)
library(INVAMER.MUESTREO)
```

Aqui ingrese las cuotas segun corresponda:
```{r}
tiempo1 <- Sys.time()
# SE REALIZA EN TODO EL PAIS
# EL ESTUDIO ES SISTEMATICO (SE USAN PROYECCIONES DANE AL AÑO ACTUAL)
# ESTE MUESTREO SE REALIZA CON CARTOGRAFÍA 2019 Y 2023: 

#######################################
# ACTUALIZAR SOLO LOS SIGUENTES DATOS #
#######################################
nom_estudio<-"009200260000 COLOMBIA OPINA No 21"
codigo<-"009200260000"

ciudad_codigo1 <- c('13430')

usuario<-Sys.info()["user"]


semilla <-as.numeric(substr(codigo, 1, 8))
set.seed(semilla)

#Cuotas
url_cuotas <- paste("ruta")

#Acumuladas (Solo mediciones hechas hace 6 meses o menos)
ruta_ultimos_6_meses <- paste("ruta")


###################
# GUARDAR MUESTRA #
###################

url_muestra<-paste("ruta")


url_reemplazos<-paste("ruta")


########
# DATA #
########

url_data_muestra<-paste("ruta")

url_data_reemplazos<-paste("ruta")

##################
# PROCESAMIENTOS #
##################

url_procesamiento<-paste("ruta")



```

```{r}
# Con este código se accede a las basese de datos de Cleaning.
cred <- read.csv("ruta")

password <- cred[2,1]

con <- DBI::dbConnect(odbc::odbc(),
                      Driver   = "SQL Server",
                      Server   = "Server",
                      Database = "BD_Muestreo",
                      UID      = usuario,
                      PWD      = password,
                      Port     = Puerto)
```
#Primer grupo
```{r}
# Aqui se carga la base de datos de SQL a R.
t1 <- Sys.time()
data <- tbl(con, "Marco_Manzanas_2019") %>%  data.frame()
t2 <- Sys.time()
t2-t1
beep(1)
```

```{r}
# Se realiza el filtro por codigo ciudad y estrato correspondiente.
data2 <- data %>%
  filter(COD_MUNICIPIO %in% ciudad_codigo1, ESTRATO %in% c(1:6)) %>%
  arrange(COD_MANZANA)
data2

# Se realizan tablas para comprobar validaciones:
data2 %>% group_by(COD_MUNICIPIO, ESTRATO) %>% summarise(conteo= n())
```

##################################

```{r, warning=FALSE}
# Cargo el archivo de los últimos 6 meses:
t1 <- Sys.time()
acumulados <- readxl::read_excel(ruta_ultimos_6_meses, col_types = c("text","text","text"))
t2 <- Sys.time()
t2-t1
Sys.sleep(5)
beep(2)
```


# SE ELIMINAN DE LA BDD  ORIGINAL PARA QUE NO SEAN NUEVAMENTE CONTACTADOS.
```{r}
#Para realizar este procedimiento se utilizará un antijoin
t1 <- Sys.time()
data2 <- data2 %>% anti_join(acumulados, by = 'COD_MANZANA')
# Realizo un ordenamiento por municipio y estrato.
data2 <- data2 %>% arrange(MUNICIPIO, ESTRATO)
t2 <- Sys.time()
t2-t1
beep(2)
Sys.sleep(5)
```

###################################


#Cuotas

```{r}
#LEEMOS LAS CUOTAS
Cuotas1 <- read_excel(url_cuotas, sheet = "Cuotas1")
Cuotas_reemplazos1 <- read_excel(url_cuotas, sheet = "Reemplazos1")
```



En esta etapa se realiza el muestreo con la función MuestreoEstratificado del paquete INVAMER.MUESTREO

```{r}
#PRIMER GRUPO#

data2$ESTRATO<-as.numeric(data2$ESTRATO)
data2 <- data2[order(data2$COD_MUNICIPIO,data2$ESTRATO), ]

muestra1<-MuestreoEstratificado(datos = data2,
                                InfoMuestra =Cuotas1,SubMuestreo = "sistematico")

data_muestra1<-muestra1$muestra

# Verificamos las cuotas
table(data_muestra1$COD_MUNICIPIO, data_muestra1$ESTRATO)
```

```{r}
# Cargamos la función de estética y la aplicamos a la data:
source(file = "fun_estetica.R")
  
data_muestra <- data_estetica(Data = data_muestra1, MANZ_ORI = 1, estudio = nom_estudio)
data_muestra
```


```{r}
# modficamos los nulos:
nulos <- which(data_muestra$DIRECCION_1 == "NULL")
data_muestra$DIRECCION_1[nulos] <- ""
nulos <- which(data_muestra$COMUNA_LOCALIDAD == "NULL")
data_muestra$COMUNA_LOCALIDAD[nulos] <- ""
nulos <- which(data_muestra$BARRIO == "NULL")
data_muestra$BARRIO[nulos] <- ""
```

```{r}
# Se carga la funcion para editar ultimos detalles:
source(file = "ultimos_detalles.R")
data_muestra <- ultimos_detalles(data_muestra)
data_muestra 
```


Reemplazos PRIMER GRUPO

```{r}
# Elimino la muestra anterior de data3  y almaceno en data4
t1 <- Sys.time()
data22 <- data2 %>% anti_join(data_muestra1, by = c('COD_MANZANA'))
t2 <- Sys.time()
t2-t1
```

Realizamos los reemplazos:
```{r}
reemplazos1<-MuestreoEstratificado(datos = data22,InfoMuestra =Cuotas_reemplazos1,SubMuestreo = "simple")

data_reemplazos<-reemplazos1$muestra


data_reemplazos <- data_estetica(Data = data_reemplazos, MANZ_ORI = 2, reemplazo = TRUE, estudio = nom_estudio)

data_reemplazos

table(data_reemplazos$COD_MUNICIPIO, data_reemplazos$ESTRATO)
```


```{r}
# Exporto los archivos:
write_xlsx(x = data_muestra, 
           path = url_muestra)

write_xlsx(x = data_reemplazos, 
           path = url_reemplazos)

# Se guarda el procesamiento:
save(data_muestra, file = url_data_muestra)
save(data_muestra, file = url_data_reemplazos)

data<-NULL
# Se guarda el procesamiento:
save.image(file=url_procesamiento)

tiempo2 <- Sys.time()
tiempo2-tiempo1
beep(8)
```





