---
title: "009200260000 COLOMBIA OPINA No 21"
author: "Laura Camila Agudelo"
date: '2026-04-13'
output: html_document
---

EJECUTIVO: 
DIRECTOR: ESTEFANIA ARIAS

```{r setup, include=FALSE}
knitr::opts_chunk$set(echo = TRUE)
```

Se cargan las librerias necesarias para el estudio
```{r}
tiempo1 <- Sys.time()
library(tidyverse)
library(writexl)
library(readxl)
library(beepr)
library(readxl)
library(dplyr)
library(INVAMER.MUESTREO)
```

Aqui ingrese las cuotas segun corresponda:
```{r}
tiempo1 <- Sys.time()
# SE REALIZA EN TODO EL PAIS
# EL ESTUDIO ES SISTEMATICO (SE USAN PROYECCIONES DANE AL AÑO ACTUAL)
# ESTE MUESTREO SE REALIZA CON CARTOGRAFÍA 2019 Y 2023: 

#######################################
# ACTUALIZAR SOLO LOS SIGUENTES DATOS #
#######################################
nom_estudio<-"009200260000 COLOMBIA OPINA No 21"
codigo<-"009200260000"

ciudad_codigo1 <- c('05001','05088','05129','05266','05360','05615','05631','08001','08078','08433','08758','11001','13001','15001','15759','17001','19001','20001','23001','25175','25269','25290','25430','25754','41001','44001','47001','50001','52001','54001','54405','54874','63001','63130','66001','66170','68001','68081','68276','68307','68547','70001','73001','76001','76109','76147','76364','76520','76834','85001')
ciudad_codigo2 <- c('5134','5172','5209','5697','8520','8675','13657','15176','15638','17174','19809','20013','20621','25148','25377','25473','25489','27250','27425','41016','41132','41524','44430','44650','47170','47189','47555','52227','52835','54261','63212','63401','63594','66682','70124','70670','70820','73270','73411','76054','76111','76622','76670','81736')

usuario<-Sys.info()["user"]

semilla <-as.numeric(substr(codigo, 1, 8))
set.seed(semilla)

#Cuotas
url_cuotas <- paste("ruta")

#Acumuladas (Solo mediciones hechas hace 6 meses o menos)
ruta_ultimos_6_meses <- paste("ruta")


###################
# GUARDAR MUESTRA #
###################

url_muestra<-paste("ruta")


url_reemplazos<-paste("ruta")


########
# DATA #
########

url_data_muestra<-paste("ruta")

url_data_reemplazos<-paste("ruta")

##################
# PROCESAMIENTOS #
##################

url_procesamiento<-paste("ruta")


```

```{r}
# Con este código se accede a las basese de datos de Cleaning.
cred <- read.csv("ruta")

password <- cred[2,1]

con <- DBI::dbConnect(odbc::odbc(),
                      Driver   = "SQL Server",
                      Server   = "Server",
                      Database = "BD_Muestreo",
                      UID      = usuario,
                      PWD      = password,
                      Port     = Puerto)
```
#Primer grupo
```{r}
# Aqui se carga la base de datos de SQL a R.
t1 <- Sys.time()
data <- tbl(con, "Marco_Manzanas") %>%  data.frame()
t2 <- Sys.time()
t2-t1
beep(1)
```

```{r}
# Se realiza el filtro por codigo ciudad y estrato correspondiente.
data2 <- data %>%
  filter(COD_MUNICIPIO %in% ciudad_codigo1, ESTRATO %in% c(1:6)) %>%
  arrange(COD_MANZANA)
data2

# Se realizan tablas para comprobar validaciones:
data2 %>% group_by(COD_MUNICIPIO, ESTRATO) %>% summarise(conteo= n())
```

##################################

```{r, warning=FALSE}
# Cargo el archivo de los últimos 6 meses:
t1 <- Sys.time()
acumulados <- readxl::read_excel(ruta_ultimos_6_meses, col_types = c("text","text","text"))
t2 <- Sys.time()
t2-t1
Sys.sleep(5)
beep(2)
```


# SE ELIMINAN DE LA BDD  ORIGINAL PARA QUE NO SEAN NUEVAMENTE CONTACTADOS.
```{r}
#Para realizar este procedimiento se utilizará un antijoin
t1 <- Sys.time()
data2 <- data2 %>% anti_join(acumulados, by = 'COD_MANZANA')
# Realizo un ordenamiento por municipio y estrato.
data2 <- data2 %>% arrange(MUNICIPIO, ESTRATO)
t2 <- Sys.time()
t2-t1
beep(2)
Sys.sleep(5)
```

###################################

#Segundo grupo
```{r}
# Aqui se carga la base de datos de SQL a R.
t1 <- Sys.time()
dataR <- tbl(con, "Marco_Manzanas") %>%  data.frame()
t2 <- Sys.time()
t2-t1
beep(1)
```

```{r}
# Se realiza el filtro por codigo ciudad y estrato correspondiente.
data3 <- dataR %>%
  filter(COD_MUNICIPIO %in% ciudad_codigo2, ESTRATO %in% c(1:6), COD_ZONA==1) %>%
  arrange(COD_MANZANA)
data3

# Se realizan tablas para comprobar validaciones:
data3 %>% group_by(COD_MUNICIPIO, ESTRATO) %>% summarise(conteo= n())
```

##################################

# SE ELIMINAN DE LA BDD  ORIGINAL PARA QUE NO SEAN NUEVAMENTE CONTACTADOS.
```{r}
#Para realizar este procedimiento se utilizará un antijoin
t1 <- Sys.time()
data3 <- data3 %>% anti_join(acumulados, by = 'COD_MANZANA')
# Realizo un ordenamiento por municipio y estrato.
data3 <- data3 %>% arrange(MUNICIPIO, ESTRATO)
t2 <- Sys.time()
t2-t1
beep(2)
Sys.sleep(5)
```

###################################

#Cuotas

```{r}
#LEEMOS LAS CUOTAS
Cuotas1 <- read_excel(url_cuotas, sheet = "Cuotas1")
Cuotas_reemplazos1 <- read_excel(url_cuotas, sheet = "Reemplazos1")
Cuotas2 <- read_excel(url_cuotas, sheet = "Cuotas2")
Cuotas_reemplazos2 <- read_excel(url_cuotas, sheet = "Reemplazos2")
```



En esta etapa se realiza el muestreo con la función MuestreoEstratificado del paquete INVAMER.MUESTREO

```{r}
#PRIMER GRUPO#

data2$ESTRATO<-as.numeric(data2$ESTRATO)
data2 <- data2[order(data2$COD_MUNICIPIO,data2$ESTRATO), ]

muestra1<-MuestreoEstratificado(datos = data2,
                                InfoMuestra =Cuotas1,SubMuestreo = "sistematico")

data_muestra1<-muestra1$muestra

# Verificamos las cuotas
table(data_muestra1$COD_MUNICIPIO, data_muestra1$ESTRATO)
```

```{r}
#SEGUNDO GRUPO#

data3$ESTRATO<-as.numeric(data3$ESTRATO)
data3 <- data3[order(data3$COD_MUNICIPIO,data3$ESTRATO), ]

muestra2<-MuestreoEstratificado(datos = data3,InfoMuestra =Cuotas2,SubMuestreo = "sistematico")

data_muestra2<-muestra2$muestra

# Verificamos las cuotas
table(data_muestra2$COD_MUNICIPIO, data_muestra2$ESTRATO)
```

```{r}
# Cargamos la función de estética y la aplicamos a la data:
source(file = "fun_estetica.R")
  
data_muestra1 <- data_estetica(Data = data_muestra1, MANZ_ORI = 1, estudio = nom_estudio)
data_muestra1
data_muestra2$DIRECCION<-""
data_muestra2 <- data_estetica(Data = data_muestra2, MANZ_ORI = 1, estudio = nom_estudio)
data_muestra2
```


```{r}
data_muestra<-rbind(data_muestra1,data_muestra2)
```

```{r}
# modficamos los nulos:
nulos <- which(data_muestra$DIRECCION_1 == "NULL")
data_muestra$DIRECCION_1[nulos] <- ""
nulos <- which(data_muestra$COMUNA_LOCALIDAD == "NULL")
data_muestra$COMUNA_LOCALIDAD[nulos] <- ""
nulos <- which(data_muestra$BARRIO == "NULL")
data_muestra$BARRIO[nulos] <- ""
```

```{r}
# Se carga la funcion para editar ultimos detalles:
source(file = "ultimos_detalles.R")
data_muestra <- ultimos_detalles(data_muestra)
data_muestra 
```


Reemplazos PRIMER GRUPO

```{r}
# Elimino la muestra anterior de data3  y almaceno en data4
t1 <- Sys.time()
data22 <- data2 %>% anti_join(data_muestra1, by = c('COD_MANZANA'))
t2 <- Sys.time()
t2-t1
```

Realizamos los reemplazos:
```{r}
reemplazos1<-MuestreoEstratificado(datos = data22,InfoMuestra =Cuotas_reemplazos1,SubMuestreo = "simple")

data_reemplazos1<-reemplazos1$muestra


data_reemplazos1 <- data_estetica(Data = data_reemplazos1, MANZ_ORI = 2, reemplazo = TRUE, estudio = nom_estudio)

data_reemplazos1

table(data_reemplazos1$COD_MUNICIPIO, data_reemplazos1$ESTRATO)
```

Reemplazos SEGUNDO GRUPO

```{r}
# Elimino la muestra anterior de data3  y almaceno en data33
t1 <- Sys.time()
data33 <- data3 %>% anti_join(data_muestra1, by = c('COD_MANZANA'))
t2 <- Sys.time()
t2-t1
```

Realizamos los reemplazos:
```{r}
reemplazos2<-MuestreoEstratificado(datos = data33,InfoMuestra =Cuotas_reemplazos2,SubMuestreo = "simple")

data_reemplazos2<-reemplazos2$muestra

data_reemplazos2$DIRECCION<-""
data_reemplazos2 <- data_estetica(Data = data_reemplazos2, MANZ_ORI = 2, reemplazo = TRUE, estudio = nom_estudio)

data_reemplazos2

table(data_reemplazos2$COD_MUNICIPIO, data_reemplazos2$ESTRATO)
```
```{r}
data_reemplazos<-rbind(data_reemplazos1,data_reemplazos2)
```

```{r}
# Exporto los archivos:
write_xlsx(x = data_muestra, 
           path = url_muestra)

write_xlsx(x = data_reemplazos, 
           path = url_reemplazos)

# Se guarda el procesamiento:
save(data_muestra, file = url_data_muestra)
save(data_muestra, file = url_data_reemplazos)

data<-NULL
# Se guarda el procesamiento:
save.image(file=url_procesamiento)

tiempo2 <- Sys.time()
tiempo2-tiempo1
beep(8)
```





